【裁判字號】    99,交抗,1409
【裁判日期】    990809
【裁判案由】    違反道路交通管理處罰條例
【裁判全文】
臺灣高等法院交通事件裁定            99年度交抗字第1409號
抗  告  人
即受處分人  甲○○
上列抗告人因違反道路交通管理處罰條例案件，不服臺灣臺北地
方法院，中華民國99年5月14日所為裁定（98年度交聲字第4288
號），提起抗告，本院裁定如下：
    主  文
抗告駁回。
    理  由
一、按受處分人，不服第8條主管機關所為之處罰，得於接到裁
    決書之翌日起20日內，向管轄地方法院聲明異議，道路交通
    管理處罰條例第87條定有明文。又聲明異議，應以司法狀紙
    ，敘述異議之理由，提出於原處分機關為之。原處分機關應
    於接受異議書狀後五日內，將該案卷及有關證物，送交該管
    地方法院或其分院交通法庭；交通法庭認聲明異議不合法律
    上之程式或其異議權已經喪失，且無從補正者，應以裁定駁
    回之，道路交通案件處理辦理第13、18條前段亦定有明文。
二、抗告意旨略以：
（一）98年3月20日發生車禍，抗告人對於舉發違反道路交通管
      理事件通知單（北市警交大字第A1A133449號）違規事實
      不服，自98年4月起陸續與相關單位台北市交通管制工程
      處、台北市政府警察局交通警察大隊、台北市交通事件裁
      決所提出申訴，有公文往來，甚至於98年9月，對方提出
      過失傷害，進入司法程序，覆議必須經由審理機關申請，
      抗告人仍不服，也依檢察官在規定期限內，提出相關覆議
      ，直至99年1月12日、99年4月15日陸續接獲台北市車輛行
      車事故委員會鑑定意見書及覆議意見書。
（二）抗告人確實於98年8月19日收到裁決書，但是是於99年5月
      24 日接獲台灣台北地方法院交通事件裁定所述，才得知
      必須於收到裁決書送達發生效力之翌日起20日內聲明異議
      。因抗告人於98年8月19日收到裁決書時，裁決書上並未
      看見異議人不服該處分，應於送達發生效力之翌日起20日
      內聲明異議之說明，應依據行政程序法第98條處理等語。
三、經查：
（一）按道路交通管理事件統一裁罰基準及處理細則第5條規定
      ，處理違反道路交通管理事件，有關文書送達之程序，依
      行政程序法之規定。而送達，於應受送達人之住居所、事
      務所或營業所為之；於應送達處所不獲會晤應受送達人時
      ，得將文書付與有辨別事理能力之同居人、受僱人或應送
      達處所之接收郵件人員；送達，不能依前開規定為之者，
      得將文書寄存送達地之地方自治或警察機關，並作送達通
      知書兩份，1份黏貼於應受送達人住居所、事務所、營業
      所或其就業處所門首，另1份交由鄰居轉交或置於該送達
      處所信箱或其他適當位置，以為送達；前項情形，由郵政
      機關為送達者，得將文書寄存於送達地之郵政機關，行政
      程序法第72條第1項、第73條第1項及第74條第1項、第2項
      分別定有明文。再按民事訴訟法第138條第2項規定，寄存
      送達，自寄存之日起，經10日發生效力。此係因應受送達
      人未必能即時領取訴訟文書而知悉其內容，故特設此規定
      以保障其權益。行政程序法雖未如前述民事訴訟法增設第
      138條第2項規定，但基於保障應受送達人權益之同一理由
      ，解釋上應認為有上開規定之類推適用。惟若應受送達人
      已實際領取該文書時，則以應受送達人實際領取該文書時
      生送達之效力。
（二）本件原處分機關臺北市交通事件裁決所所為之98年8月10
      日北市裁催字第裁22–A1A133449號違反道路交通管理事
      件裁決書，由原處分機關囑託中華郵政股份有限公司投遞
      人員於98年8月19日，按抗告人之戶籍地址（即台北市○
      ○區○○路1段263號2樓）投送，因未能獲會晤本人，亦
      無受領文書之同居人或受雇人，乃依法律規定於同日將該
      件文書寄存於該公司文山郵局，在寄存之前，投遞人員並
      已依規定製作送達通知書2份，1份黏貼於應受送達人住所
      門首，1份置於受送達處所信箱或適當位置等情，有台北
      市交通事件裁決所送達證書影本在卷可稽（見原審卷第16
      頁）；是郵局投遞人員對抗告人前揭住所地為本件寄存送
      達之程序，符合行政程序法、民事訴訟法關於寄存送達程
      序之規定；而抗告人於本件抗告狀自承其於98年8月19 日
      確實有收到裁決書（見抗告狀第2頁），並提出原處分機
      關送達郵件封面影本為憑（見本院卷，抗告附件編號12
      ），是原處分機關之上開裁決書於98年8月19日（原裁定
      誤為98年8月10日）發生送達之效力。抗告人如不服該處
      分，自應於送達發生效力之翌日起20日內（即98年9月8日
      前，原裁定誤算為98年8月30日）聲明異議，方屬適法。
      縱本件因寄存送達以最有利於抗告人之方式計算，自寄存
      之日起，經10日發生效力，抗告人亦須於98年9月18日前
      提出異議；乃抗告人遲至98年12月7日，始向原處分機關
      提出本件聲明異議狀，有該聲明異議狀及台北市交通事件
      裁決所收狀章戳在卷可稽（見原審卷第3頁），顯已逾20
      日之異議期間，自非適法，且該瑕疵無從補正，原審因而
      駁回抗告人聲明異議，並無不合。
（三）抗告人雖辯稱：其對於系爭舉發通知單及裁決書之裁處不
      服，持續向相關單位提出申訴云云。惟按受處分人，不服
      服主管機關所為之處罰，得於接到裁決書之翌日起20日內
      ，向管轄地方法院聲明異議；又聲明異議，應以司法狀紙
      ，敘述異議之理由，提出於原處分機關為之，此為法律規
      定聲明異議應遵守之程式。經詳觀抗告人所提抗告狀所附
      文件，並未見抗告人於98年8月19日收受原處分機關裁決
      書後20日內即98年9月8日前，有向原處分機關聲明異議之
      書面文件，縱抗告人有向其他單位陳情，仍非於法定聲明
      異議期間，且不合於法律規定之程式，自難為有利於抗告
      人之認定。
（四）抗告人復辯稱：其收到裁決書時，裁決書上並未看見異議
      人不服該處分，應於送達發生效力之翌日起20日內聲明異
      議之說明，應依據行政程序法第98條處理云云。惟查，依
      卷附原處分機關對受處人之違反道路交通管理事件裁決書
      下方附記欄，已明確載明：「受處分人不服處罰者，得於
      接到裁決書之翌日起二十日內，以司法狀紙提出聲明異議
      ，載明裁決日期、字號及理由、交由本所（台北市交通事
      件裁決所）轉送管轄地方法院」，抗告人自難諉為不知。
      且查，交通處分機關之裁決書係制式文件，其內容依序以
      欄位記載「受處分人」、「車輛種類及牌照號碼」、「違
      規時間」、「應到案日期」、「舉發違規事實」、「舉發
      違反法條」、「處罰主文」、「簡要理由」、「裁決日期
      」、「應到案處所」、及下方「附記」告示說明欄（見原
      審卷第15頁），而抗告人所提出裁決書影本（見本院卷第
      27頁），係經裁切，且僅到「處罰主文」欄，是該裁決書
      應非原收受送達文件樣式，抗告人諉稱其收到裁決書時，
      並未看見救濟說明云云，亦不可採。
四、綜上所述，原審認抗告人聲明異議逾期，且無法補正，裁定
    駁回異議，核無違誤。抗告意旨指摘原裁定，認為無理由，
    應予駁回。
據上論結，應依道路交通管理處罰條例第89條，道路交通案件處
理辦法第26條，刑事訴訟法第412條，裁定如主文。
中    華    民    國    99    年    8     月    9     日
                  刑事第六庭審判長法  官  郭豫珍
                                  法  官  何信慶
                                  法  官  吳淑惠
以上正本證明與原本無異。
不得再抗告。
                                  書記官  陳雅加
中    華    民    國    99    年    8     月    11    日

司法院資訊處製作；財團法人民間司法改革基金會備份。
